【裁判字號】    97,建,34
【裁判日期】    970530
【裁判案由】    損害賠償等
【裁判全文】
臺灣臺北地方法院民事判決                97年度建字第34號
原      告  甲○○即維霖內科診.
訴訟代理人  林信和律師
            蔡宜蓁律師
訴訟代理人  乙○○
被      告  森室空間建構設計有限公司
                      原設臺北.
兼法定代理  丙○○    原住臺北.
人                      弄3號.
當事人間請求損害賠償等事件，本院於中華民國97年5月21日言
詞辯論終結，判決如下：
    主      文
被告森室空間建構設計有限公司應給付原告新臺幣貳佰壹拾貳萬
捌仟柒佰肆拾玖元及自民國九十七年四月十六日起至清償日止，
按年息百分之五計算之利息。
原告其餘之訴駁回。
訴訟費用由被告森室空間建構設計有限公司負擔五分之三，餘由
原告負擔。
本判決原告勝訴部分，於原告以新臺幣柒拾壹萬元為被告供擔保
後，得假執行。
原告其餘假執行之聲請駁回。
    事實及理由
一、被告森室空間建構設計有限公司 (下稱森室公司)、丙○○
    未於言詞辯論期日到場，核無民事訴訟法第386條所列各款
    情形，爰依原告甲○○即維霖內科診所之聲請，由其一造辯
    論而為判決。
二、原告起訴主張：原告與森室公司於民國96年5月25日簽訂室
    內裝潢工程合約（下稱系爭合約），為原告所承租供經營診
    所之用，位於臺北縣新店市○○路244號3樓房屋進行室內裝
    潢工程（下稱系爭工程），約定工期自系爭工程進場日96年
    5月28日起算60個工作天，應於96年7月27日完工交屋，總價
    新臺幣（下同）450萬元，依約分期給付。詎森室公司開工
    後，即嚴重延誤工期，至約定完工日，尚有大部分工程未完
    成，迭經原告催促，未獲改善，期間森室公司一再向原告稱
    若不給付各期工程款將無法繼續工程云云，原告迫於無奈，
    分別於96年7月3日、96年8月1日給付被告第2期及第3期工程
    款各135萬元，連同簽約時已給付之簽約款135萬元，原告已
    給付森室公司405萬元。抑有進者，系爭工程有多處瑕疵，
    除多項已估價之項目根本未施作外，應裝設之品項亦多所缺
    漏，且森室公司甚至嚴重違反合約施作，諸如惡意欺瞞以拆
    除自老舊鐵捲門之遙控器組及馬達等重要組件充當新品，詐
    欺得逞，診所大門也未依約完善裝設，因欠缺感應器及帶動
    大門之動作馬達等重要裝置，故大門至今仍棄置地面，全室
    隔間玻璃之厚度應為10MM，森室公司竟以8MM之玻璃混充，
    依約本應裝設之全新冷氣，亦以回收之舊品冒充，無從受到
    一般使用者應有之保固與保障，上開惡劣行徑，已觸犯詐欺
    等罪責，經原告一再要求其儘速處理，森室公司仍置若罔聞
    ，並未改善，甚而於96年12月初向原告支借25萬元，復未經
    原告同意，片面妄稱追加工項，無理要求原告支付追加款75
    萬元，並違反約定要求原告先行支付完工款等，經原告拒絕
    後，森室公司竟惡意停工，復於96年12月23日要求原告給付
    第4期之完工款45萬元，原告忍無可忍，於96年12月27日向
    森室公司表示終止系爭合約。原告因被告之詐欺行為及債務
    不履行為，計至少受有另行雇工完成工作之工程費用129,24
    9元、租賃費損害19萬元 (每月38,000元，自約定完工日至
    起訴時止5個月，38,000X5=190,000)、未能如期開設醫學美
    容診所營業損失2,233,620元 (以原告開設內科診所95年執
    行業務所得5,360,683元為據，每月為446,724元，自約定完
    工日至起訴時止5個月，446,724X5=2,233,620）、委託建築
    師鑑定系爭工程之工程鑑定費用13萬元、依約應給付之違約
    金679, 500元（遲延完工之每日違約金為總價之千分之一，
    自約定完工日至96年12月25日止，計151日，450萬元X0.001
    X151=6 79,500），合計3,362,369元之損害，爰依民法第28
    條、第184條第1項、第227條第1項、第231條第1項、公司法
    第23條第2項、系爭合約第6條約定，請求被告森室公司與其
    法定代理人丙○○連帶賠償上開損害，並保留其餘損害額之
    請求，為此提起本訴。並聲明：(一)被告應連帶給付原告3,36
    2,369元及自起訴狀繕本送達翌日起至清償日止，按年息5%
    計算之利息。(二)願供擔保請准宣告假執行。
三、被告未於言詞辯論期日到場，亦未提出書狀作何聲明或陳述
    。
四、經查，原告主張其與森室公司簽訂系爭合約，由森室公司承
    攬原告所有之系爭工程，森室公司未依約定工進及約定品質
    施作系爭工程，其於96年12月27日發函終止系爭合約之事實
    ，業據其提出系爭合約、系爭工程照片、給付予森室公司工
    程款之支票、96年12月27日終止契約之律師函及回執、系爭
    工程鑑定報告書在卷可稽，應堪信為真實。次查，原告主張
    森室公司故意以原告不先給付工程款即不繼續施作之違反合
    約手段，侵害原告財產權，而構成侵權行為云云。惟按侵權
    行為，即不法侵害他人權利之行為，屬於所謂違法行為之一
    種，債務不履行為債務人侵害債權之行為，性質上雖亦屬侵
    權行為，但法律另有關於債務不履行之規定，故關於侵權行
    為之規定，於債務不履行不適用之（最高法院43年台上字第
    752號判例意旨可資參照）。稽原告所指被告侵權行為之事
    實，為原告不依約履行系爭工程，係屬債務不履行之範疇，
    按諸上開判例意旨，尚難以此認森室公司應負侵權行為損害
    賠償責任。再按因可歸責於債務人之事由，致為不完全給付
    者，債權人得依關於給付遲延或給付不能之規定行使其權利
    ；因不完全給付而生前項以外之損害者，債權人並得請求賠
    償，民法第227條定有明文。原告主張森室公司違反系爭合
    約之約定，未依約定工進施工，以舊品冒充新品，施作規格
    不合乎契約約定等情，業如前述，則其主張森室公司應依上
    揭規定負不完全給付之債務不履行損害賠償責任，即屬有據
    。又查，原告主張森室公司應賠償其另行雇工完成系爭工程
    之費用129,249元、租賃費用損害19萬元 (每月38,000元，
    自約定完工日至起訴時止5個月，38,000X5=190,000)、未能
    如期開設醫學美容診所營業損失2,233,620元 (以原告開設
    內科診所95年執行業務所得5,360,683元為據，每月為446,7
    24元，自約定完工日至起訴時止5個月，446,724X5=2,233,6
    20）、委託建築師鑑定系爭工程之工程鑑定費用13萬元、依
    約應給付之違約金679,500元（遲延完工之每日違約金為總
    價之千分之一，自約定完工日至96年12月25日止，計151日
    ，450萬元X0.001X151=679,500）部分，業據其提出修繕報
    價單、房屋租賃契約書、原告95年度執行業務所得損益計算
    表、收尾工程明細為證，其中另行雇工完成系爭工程之費用
    129,249元、租賃費用損害19萬元、委託建築師鑑定系爭工
    程之工程鑑定費用13萬元、依約應給付之違約金679,500元
    ，核屬相符，其上開主張自屬有理由；另其中未能開設醫學
    美容診所之損失部分，原告固以其95年度執行業務所得為據
    ，然原告計畫開設之醫學美容診所，是否能如有被告執行內
    科診所之執行業務所得，且其人事、物料之成本為何，皆未
    可知，亦未可預料，雖然醫學美容為現今流行之業務，且病
    人多為自費，但醫師個人之醫術、外界口耳相傳之口碑及服
    務態度等等，皆攸關其業務量與收入，在原告並未提出其他
    證據證明其醫學美容診所業務能與其內科診所之業務比擬下
    ，其逕以95年度執行內科業務所得計算請求營業損失，尚難
    以遽信；惟原告確受有損害，按當事人已證明受有損害而不
    能證明其數額或證明顯有重大困難者，法院應審酌一切情況
    ，依所得心證定其數額，民事訴訟法第222條第2項著有明文
    ，本院審酌醫學美容診所確為現今流行醫學，且病人亦多為
    自費，但原告初入該醫學美容業界，所花費之成本較高，初
    期業務量亦難與其向來所經營之內科診所業務比擬等一切情
    況，認為其所受損失，以每月20萬元為適當，以此計算，原
    告請求至約定完工日即96年7月27日至起訴前5個月之損失，
    為100萬元，原告於此範圍內主張之營業損失，為有理由，
    逾此範圍之請求，則為無理由。末查，原告主張丙○○為森
    室公司之負責人，應依上揭規定與森室公司連帶負損害賠償
    責任云云。然按法人對於其董事或其他有代表權之人因執行
    職務所加於他人之損害，與該行為人連帶負賠償之責任；公
    司負責人對於公司業務之執行，如有違反法令致他人受有損
    害時，對他人應與公司負連帶賠償之責。民法第28條、公司
    法第23條第2項固分別定有明文，然稽其要件須法人或公司
    之負責人執行職務加損害於他人或對於公司業務之執行，違
    反法令致他人受有損害為要件，單純之債務不履行，並不構
    成上開二條之連帶責任（最高法院77年度台上字第1995號、
    91年台上字第1009號判決意旨參照)，本件森室公司應對原
    告負債務不履行責任，而非侵權行為責任，並無上揭二規定
    之適用，原告主張丙○○應與森室公司負連帶損害賠償責任
    ，尚非有據。綜上所述，原告依民法第227條規定主張森室
    公司應負債務不履行責任，請求森室公司賠償2,128,749元
    及自起訴狀繕本送達之翌日即97年4月16日起至清償日止，
    按年息5%計算之法定遲延利息，為有理由，應予准許，逾上
    開範圍之請求及對被告丙○○之請求，則為無理由，應予駁
    回。
五、原告勝訴部分，其陳明願供擔保，請准宣告假執行，經核於
    法並無不合，爰酌定相當之擔保金額宣告之；至原告敗訴部
    分，其假執行之聲請，因訴之駁回而失所附麗，不予准許。
據上論結，原告之訴為一部有理由，一部無理由，依民事訴訟法
第385條第1項前段、第79條、第85條第2項、第390條第2項，判
決如主文。
中    華    民    國    97    年    5    月    30    日
                  民事第四庭法  官  劉坤典
以上為正本係照原本作成
如對本判決上訴，須於判決送達後20日內向本院提出上訴狀
中    華    民    國    97    年    5    月    30    日
                            書記官  陳素卿


司法院資訊處製作；財團法人民間司法改革基金會備份。
